【裁判字號】    89,訴,228
【裁判日期】    890602
【裁判案由】    分配表異議之訴
【裁判全文】
臺灣板橋地方法院民事判決  八十九年度訴字第二二八號
    原      告  甲○○
    訴訟代理人  楊詠熙律師
    被      告  乙○○
右當事人間分配表異議之訴事件，本院判決如左：
    主      文
原告之訴駁回。
訴訟費用由原告負擔。
    事      實
甲、原告方面：
  一、聲明：鈞院七十一年度民執速字第四○五三號清償債務強制執行事件，就被告
      乙○○所分配新臺幣(下同)一百一十八萬一千二百元之普通債權應減為五十萬
      零一百六十五元。
  二、陳述略稱：被告乙○○聲請參與分配所提之執行名義為臺灣臺北地方法院六十
      九年度訴字第五八五三號民事判決，主文為：「被告黃清江、黃行德、陳忠再
      、陳劉粉、陳志通、廖月、廖萬吉、洪朝祥、林宗平、蔡富明、甲○○應連帶
      給付原告新台幣六萬元及自六十五年八月一日起至清償日止按中央銀行核定放
      款日拆計算之利息」及「被告黃清江、黃國清、陳忠再、甲○○應連帶給付原
      告新台幣三十萬元及自六十五年六月六日起至清償日止按中央銀行核定放款日
      拆計算之利息」，惟查兩件分配表關於利息之計算係依利率管理條例之規定，
      而利率管理條例已於七十四年十一月二十七日廢止，同月二十七日失效，自該
      日以後，已無中央銀行核定之放款利率可資依據，從而兩件分配表自該條例廢
      止後，依法不得援用，更何來中央銀行核定之放款利率可資依據以作為自七十
      四年十一月底以後迄作成分配表十四、五年來計算利率之準據？則分配表自該
      條例廢止後，仍依該條例計算的利息為不合法，為此請求自分配表所列的一百
      一十八萬一千二百六十七元之普通債權減為五十萬零一百六十五元參與分配。
      依強制執行法第四十一條第一項提起本訴訟。
乙、被告方面：
  一、聲明：駁回原告之訴。
  二、陳述略稱：本件分配表係訂於八十八年十月十九日上午實行分配，原告起訴是
      八十八年十二月十七日，逾強制執行法第四十一條規定之期限，且原告應向執
      行法院提出異議，執行法院不為處理，原告應向上級法院提出抗告，不能以債
      權人為被告起訴。
    理      由
一、按利率管理條例於民國七十四年十一月二十七日經總統公布廢止，依中央法規標
    準法第二十二條第三項規定，自七十四年十一月二十九日起失效。在該條例失效
    前，依該條例規定適用之利率，於失效後，法院在裁判上，可依左列原則處理：
    (一)應給付利息之金錢債務，經約定利率者，在利率管理條例失效前，因適用同
    條例第五條規定，故債權人請求給付利息，係以訂約時當地中央銀行核定之放款
    利率為計算之標準。利率管理條例失效前，當事人訂約時當地中央銀行核定之放
    款利率，如未超過週年百分之二十，則在該條例失效後所生之利息，債權人如請
    求依訂約時當地中央銀行核定放款利率計算給付，與民法第二百零五條規定，亦
    不違背，法院自得依債權人之聲明，判命債務人給付。(二)應給付利息之金錢債
    務，其利率未經約定者，在利率管理條例失效前，依該條例第六條規定，應按照
    當地中央銀行核定之放款日拆二分之一計算付息。自七十四年十一月二十九日起
    ，利率管理條例既已失效，即不能依中央銀行核定放款日拆計算。債權人如仍請
    求按照當地中央銀行核定放款利率二分之一計付利息，法院宜行使闡明權，令債
    權人改依民法第二百零三條規定，按照週年百分之五而為請求。債權人如拒絕變
    更其聲明，則自利率管理條例失效後所生之利息，債權人請求按照當地中央銀行
    核定放款利率二分之一計算給付之訴，即應認為無理由而予駁回。有最高法院七
    十五年度第三次民事庭會議決議可資參考。
二、經查，本院七十一年民執速字第四○五三號清償債務強制執行事件中，債權人即
    本件之被告係以臺灣臺北地方法院六十九年度訴字第五八五三號民事判決為執行
    名義聲請執行，該判決就債務人即本件原告部分甲○○部分之判決內容為判決主
    文第二項：「被告黃清江、黃行德、陳忠再、陳劉粉、陳志通、廖月、廖萬吉、
    洪朝祥、林宗平、蔡富明、甲○○應連帶給付原告新台幣六萬元及自六十五年八
    月一日起至清償日止按中央銀行核定放款日拆計算之利息。」及主文第三項：「
    被告黃清江、黃國清、陳忠再、甲○○應連帶給付原告新台幣三十萬元及自六十
    五年六月六日起至清償日止按中央銀行核定放款日拆計算之利息。」兩部分，其
    中命該案之被告等給付之利息部分依據該判決理由第二項第(三)款記載：「原告原
    請求被告連帶給付按約定利率一分八厘計算之利息部分，經查其約定利率超過訂
    約時中央銀行核定放款日拆，其超過部分依利率管理條例第五條後段之規定，債
    權人對於超過部分無請求權。本件利息應予核減為按中央銀行核定放款日拆計算
    。」且本件執行名義判決日期為六十九年十一月十三日，即在前揭利率管理條例
    廢止前該執行名義業已成立，則於判決確定之時，債權人與債務人雙方之債權債
    務關係即已確定，是以債權人關於利息部分之計算利率即於執行名義成立時即該
    民事判決確定時已告確定，參照前揭最高法院民事庭會議決議之意旨，成立在利
    率管理條例廢止前之執行名義所確定之利息，並不因嗣後利率管理條例於七十四
    年十一二月二十七日廢止而使債權人之利息請求權消滅，是以，原告主張利率管
    理條例廢止失效後，債權人之利息部分之請求已無執行名義，不應計算列入分配
    云云，並無可採，其訴並無理由，應予駁回。至於兩造其餘主張陳述及攻擊防禦
    方法與本件判決結果已不生影響，故不一一論列，附此敘明。
三、結論：本件原告之訴為無理由，依民事訴訟法第七十八條，判決如主文。
中      華      民      國    八十九    年      六      月      二      日
                                臺灣板橋地方法院民事第一庭
~B法      官  許瑞東
右為正本係照原本作成
如對本判決上訴，須於判決送達後廿日內向本院提出上訴狀
中      華      民      國    八十九    年      六      月      二      日
~B法院書記官  許慧禎


司法院資訊處製作；財團法人民間司法改革基金會備份。
